臺北高等行政法院判決
　　　　　　　　　　　　　　　　　　 93年度訴字第04161號
　　　　　　　　　　　　　　　.
原　　　告　甲○○
　　　　　　乙○○
　　　　　　丁○○
　　　　　　戊○○
共　　　同
訴訟代理人　癸○○
原　　　告　丙○○
訴訟代理人　癸○○
　　　　　　辛○○
被　　　告　臺北縣板橋市公所
代　表　人　己○○
訴訟代理人　庚○○
　　　　　　壬○○
上列當事人間因工程受益費事件，原告等不服臺北縣政府中華民
國93年11月3日北府訴決字第0930422485號（案號：00000000）
訴願決定，提起行政訴訟。本院判決如下：
　　主  文
原告等之訴駁回。
訴訟費用由原告等負擔。
　　事  實
一、事實概要：臺北縣板橋市○○路三期拓寬工程（民權路口至
    衛材庫）道路於民國74年間開闢，被告於同年經臺北縣政府
    核准及該市市民代表會議決，公告分4年16期，每期間隔3個
    月徵收道路工程受益費，開徵日期自75年9月10日起。原告
    等所有土地坐落於民權段198地號等5筆，為上開工程課徵工
    程受益費之範圍，原告等於75年9月間提前繳清第1至16 期
    之工程受益費，惟其後因該市市民代表會決議暫緩開徵該區
    之工程受益費，原告等於93年5月14日向被告陳情，申請退
    還已繳納工程受益費新台幣（以下同）206,840.62元，被告
    以系爭號函略以「僅為暫緩徵收而非不予徵收」為由，否准
    退還之申請，原告等不服，提起訴願，經訴願決定駁回，原
    告等猶未甘服，遂向本院提起行政訴訟。
二、兩造聲明：
　(一)原告等聲明：
    1.原處分及訴願決定均撤銷。
    2.被告應作成「系爭工程受益費第2期至第16期返還予原告
      」之行政處分。
    3.訴訟費用由被告負擔。
　(二)被告聲明：
    1.駁回原告等之訴。
    2.訴訟費用由原告等負擔。
三、兩造之主張：
甲、原告等主張：
  (一)板橋市公所處理文化路三期拓寬工程受益費徵收案，據查證
    所開徵第一期受益費日期為75年9月10日至10月9日開始徵收
    ，鮮為少數人繳納，後經市民陳情並經市民代表會決議通過
    暫緩徵收上項工程受益費，經決議暫緩徵收，也未敘明暫緩
    到何年何月，經原告等數次陳情所覆函為「僅為暫緩徵收」
    並非不予徵收，被告不退還原告提前所溢繳受益費，實為推
    諉之語；況且迄今已時隔19年，不知被告開徵會拖延至何年
    何月，是故原告等所要求先行退還民所提前繳清之受益費，
    實較為合情合理。
  (二)原告等世代居住板橋市○○路○段，為忠厚守法之市民，對
    於市政建設需要原告等均配合處理，歷經57年拓寬拆除1次
    後，又經75年拆除第2次把原告等所有土地房舍拆除剩約3坪
    ，不堪居住，苦不堪言，情何以堪，為何政府不體恤民情困
    難，堅持保守僵硬之法令，束拘於民，何不彈性個案處理以
    解民困。要徵收大家一起徵收，既為暫緩徵收，就一視同仁
    ，大家暫為不徵收，不能老實人就全徵收，有些人就不徵收
    ，讓民憤憤不平，有失平等原則，因此本人要求政府能將原
    告等所繳之工程受益費206,840.62元及法律應有之利息先行
    退還原告等，待議會有明確開徵工程受益費之決議通過後，
    或待爾後政府開徵時，原告等再依法繳納，如此才算公平，
    達到公平原則，以解民怨。
  (三)針對93年11月3日北府訴決字第0930455485號函中理由之第
    四點中指出，本件係爭工程受益費之請求權時效，於工程受
    益費徵收條例及相關法令既無徵收期間之規定，自應類推適
    用民法第125條15年時效期間之規定，是系爭工程受益費行
    政訴訟人已於75年間繳納完畢，至今已逾15年時效，但根據
    附送證件中第3項文件指出，原告等已於82年5月26日提出陳
    情，該年限符合民法第125條15年時效期間之規定，於15年
    時效內提出陳情要求退還提前繳納之受益費；然82年6月10
    日接獲被告回函，函中告知目前本市○道路工程受益費徵收
    案，目前仍暫緩開徵中，而並非免開徵，函中並無告知原告
    等如有不服本決定，得於何時效內提出上訴，使得原告等喪
    失民法第125條15年請求權消滅之權利義務，故被告並無權
    利不予退還原告等提前繳納之工程受益費；且北府訴決字第
    0930422485號理由第二條中指出，該暫緩開徵決議似推翻（
    撤銷）原開徵工程受益費之決議，其繳納義務並未發生，而
    非開徵期間之延長，故上開工程受益範圍區內公告徵收時之
    土地所有權人（包含原告等），在前開暫緩徵收之決議變更
    前，均不負繳納義務。原告等為辦理土地移轉，於75年9月
    間依通知單繳納工程受益費，惟原告等同該工程受益範圍內
    之其他所有權人，既均尚為繳納工程受益費之義務，原處分
    認定原告等因辦理土地移轉，於清償期未屆至時即為清償，
    似可認為拋棄期限利益；惟查原告等於繳納工程受益費時，
    該市民代表會尚未為暫緩開徵之決議，難謂原告等有拋棄期
    限利益之意思。準此，依首揭行政程序法第6條之規定，被
    告就其所受領之系爭工程受益費，似應退還予原告等，始合
    乎平等原則。
  (四)原告等一切程序皆按照法律規定進行申請，原告等認為應先
    行將先前提前繳納之工程受益費及法律應有之利息退還予原
    告等，始合乎平等原則，以示公允特請查照。
乙、被告主張：
  (一)原告等所有座落本市○○段198等5筆土地，係屬本市○○路
    三期拓寬工程（民權路口－衛材庫）受益區範圍內，該區工
    程受益費已完成法定徵收程序，被告依工程受益費徵收條例
    第2、5條規定應徵收工程受益費。前本市市民代表會於第5
    屆第一次定期大會決議暫緩開徵該區工程受益費，因本市民
    意機關並未否決該工程受益費徵收案，就工程受益費徵收條
    例相關規定，被告依法仍有權徵收。該工程受益費徵收案既
    已完成法定程序並未失去徵收效力，且民意機關議決案：「
    僅為暫緩徵收」，並非不予徵收，被告依法徵收認事用法並
    無不當。
  (二)依工程受益費徵收條例第6條第3項規定：「受益範圍內土地
    及其改良物公告後之移轉，除因繼承者外，應由買受人出具
    承諾書，願依照規定繳納未到期之工程受益費，或先將工程
    受益費全部繳清，使得辦理移轉登記；經查封拍賣者亦同」
    。被告自75年市民代表會決議緩徵以來，本市工程受益區範
    圍內土地辦理移轉至被告查欠工程受益費時，可由買受人出
    具承諾書，願依照規定繳納未到期之工程受益費，或先將工
    程受益費全部繳清兩種處理方式，且75年當時本市市民代表
    會對被告查欠工程受益費相關業務執行做法並未有異議，被
    告依其執行已18年有餘；故被告不予退還原告等已繳納工程
    受益費之行政處分並無違誤。
  (三)行政程序法第131條第1項規定：「公法上之請求權除法律有
    特別規定外，因5年間不行使而消滅。」因本案發生時間係
    於行政程序法施行之前，故請求權時效自應類推適用民法第
    125條15年時效期間之規定。原告等5人已於75年間繳納完畢
    ，至今顯已逾15年時效，其公法上之請求權當然消滅。綜上
    所述，本案行政訴訟請依法駁回。
    理  由
一、本件被告之代表人原為林鴻池，自94年2月1日變更為己○○
    ，是其聲明承受訴訟，核無不合，應予准許。
二、按「各級政府於該管區域內，因推行都市建設，提高土地使
    用，便利交通或防止天然災害，而建築或改善道路、橋樑、
    溝渠‧‧工程，應就直接受益之公私有土地及其改良物，徵
    收工程受益費；‧‧。」、「各級地方政府徵收工程受益費
    ，應擬具徵收計畫書，包括工程計畫、經費預算、受益範圍
    及徵收費率等，送經各該級民意機關決議後，報請中央主管
    機關備查。‧‧。」及「鄉、鎮（市）公所興辦工程，徵收
    工程受益費，準用本條例之規定。」，分別為工程受益費徵
    收條例第2條第1項前段、第5條第1項及第18條所明定。
三、本件係臺北縣板橋市○○路三期拓寬工程（民權路口至衛材
    庫）道路於74年間開闢，被告於同年經臺北縣政府核准及該
    市市民代表會議決，公告分4年16期，每期間隔3個月徵收道
    路工程受益費，開徵日期自75年9月10日起。原告等所有土
    地坐落於民權段198地號等5筆，為上開工程課徵工程受益費
    之範圍，原告等於75年9月間提前繳清第1至16期之工程受益
    費，嗣該市市民代表會決議暫緩開徵該區之工程受益費，原
    告等於93年5月14日向被告陳情，申請退還已繳納工程受益
    費206,840.62元，為被告所否准。原告等則不服，為如事實
    欄所載之主張。
四、經查：
  (一)台北縣政府係於75年9月24日就板橋市○○路三期（衛材庫
    至民權路口）拓寬工程分期徵收受益費事項予以公告，其中
    公告事項，徵收期限係自75年10月1日起至年10月30日止開
    徵第1期，每隔3個月開徵1期，計分4年16期徵收；徵收對象
    為文化路三期拓寬工程直接受益之土地所有權人。此有台北
    縣政府公告影本一紙在卷足憑，且為原告所不爭執，洵堪認
    定。原告等人所有坐落台北縣板橋市○○段198等5筆土地，
    係屬上開文化路三期拓寬工程（民權路口－衛材庫）受益區
    範圍內，該區工程受益費已完成法定徵收程序，被告依前揭
    台北縣政府公告及工程受益費徵收條例第2、5條規定應徵收
    工程受益費，依法自屬有據。
  (二)台北縣板橋市市民代表會於第5屆第一次定期大會，就有關
    板橋市公所通知繳納文化路三期（衛材庫至民權路口）拓寬
    工程受益費一案，作成「請市公所體察本請願案民眾之困苦
    實情，即予暫緩課徵工程受益費，並請專案報請上級政府免
    徵。」之決議；查該決議僅為暫緩徵收，並非不予徵收；且
    台北縣政府亦未作成免徵之處分；是以，原告等人於75年9
    月間即提前繳清第1至16期之工程受益費，被告收受原告等
    人所提前繳納之工程受益費，並非公法上之不當得利；從而
    ，原告主張被告應作成「系爭工程受益費第2期至第16期返
    還予原告」之行政處分，尚非有理。
  (三)另按行政程序法第131條第1項固規定：「公法上之請求權除
    法律有特別規定外，因5年間不行使而消滅。」，惟本件發
    生時間係於行政程序法施行之前，故請求權時效自應類推適
    用民法第125條15年時效期間之規定。原告主張渠等於82 年
    間曾向被告機關請求「退費」乙事，然該請求業經被告所否
    准，有卷附被告82年6月8日82北縣板財字第35312號函足憑
    ；惟參以民法第130條規定「時效因請求而中斷者，若於請
    求後個6月內不起訴，視為不中斷。」，原告對於被告上開
    否准函並未提出行政救濟，對於時效應認為未中斷。是系爭
    工程受益費原告等已於75年間繳納完畢，至今顯已逾15年時
    效，其公法上之請求權亦當然消滅，併此敘明。
五、原處分依法並無不法，訴願決定予以維持，亦無違誤；原告
    訴請撤銷原處分及訴願決定，並請被告應作成「系爭工程受
    益費第2期至第16期返還予原告」之行政處分，為無理由，
    應予以駁回。
據上論結，本件原告等之訴為無理由，爰依行政訴訟法第98條第3
項前段，判決如主文。
中　　華　　民　　國　　94　　年　　9　　月　　29　　日
                       第七庭審判長法  官　劉　介　中
                                   法  官　李　玉　卿
                                   法  官　黃　秋　鴻
上為正本係照原本作成。
如不服本判決，應於送達後20日內，向本院提出上訴狀並表明上
訴理由，如於本判決宣示後送達前提起上訴者，應於判決送達後
20日內補提上訴理由書（須按他造人數附繕本）。
中　　華　　民　　國　　94　　年　　9　　月　　29　　日
                                      書記官   王琍瑩
